【裁判字號】    95,交抗,874
【裁判日期】    951115
【裁判案由】    違反道路交通管理處罰條例
【裁判全文】
臺灣高等法院交通法庭裁定             95年度交抗字第874號
抗  告  人
即受處分人   甲○○
上列抗告人因違反道路交通管理處罰條例事件，不服臺灣臺北地
方法院95年度交聲字第903號，中華民國95年10月13日所為裁定
（原處分案號：臺北市交通事件裁決所北市裁二字第裁22-AEU34
7727號），提起抗告，本院裁定如下：
    主  文
抗告駁回。
    理  由
一、原裁定意旨略以：受處分人甲○○於民國95年8月2日晚上10
    時45分許，騎乘DAV—452號之輕型機車，行經臺北市○○○
    街、牯嶺街處，經警以受處分人騎乘機車有違反道路交通管
    理處罰條例第16條第1項第2款之「右後視鏡毀損不予修復」
    之違規行為，當場製單舉發，惟受處分人拒絕簽收該舉發單
    ，嗣經員警載明受處分人拒絕簽收之事由後，依道路交通管
    理事件統一裁罰基準及處理細則第11條第1項第1款規定，視
    為受處分人已收受該通知單。惟受處分人提起申訴，經調查
    後，仍認受處分人有前揭違規行為，原處分機關即臺北市交
    通事件裁決所遂依道路交通管理處罰第16條第1項第2款及違
    反道路交通管理事件統一裁罰基準表及處理細則第43條、第
    44條、第67條之規定，裁罰受處分人罰鍰新臺幣（下同）90
    0元。原審以受處分人並不爭執其騎乘之機車右後視鏡毀損
    未修復乙情，且警員與受處分人並不相識，亦無嫌隙，本於
    維護交通秩序、安全職責所為之舉發，自應受到合法、正確
    之推定，況本件舉發事由既無違誤，縱警員係以未開頭燈之
    原因攔查受處分人後，始發覺其本件右後視鏡毀損之違規事
    由，亦難謂其程序有何違法或不當，而員警倘認原攔停受處
    分人之未開車頭燈情節尚屬不明，而未再依法製單舉發，亦
    屬其執法之裁量權限範圍，非受處分人可當作自己顯然違規
    事由無庸受罰之藉口。因認原處分機關之裁處並無違誤，而
    駁回受處分人之異議。
二、抗告意旨略以：依臺北市政府中正第二分局書函說明，員警
    係發覺抗告人即受處分人騎乘車輛未使用車頭燈而予攔停稽
    查，然原裁定卻以員警在執法裁量權限範圍內，以受處分人
    未開車頭燈之違規情節尚屬不明，而未再依法舉發，二者認
    定顯有矛盾，因認該員警乃任意攔檢後，再進行一連串之違
    法盤查行為，其因此取得之證據，不得作為裁判之基礎云云
    。
三、經查：
  (一)按行車前應注意後照燈需詳細檢查確實有效；汽車除頭燈外
    之燈光、雨刮、喇叭、後照鏡、排氣管、消音設備不全或損
    壞不予修復，或擅自增、減、變更原有規格致影響行車安全
    者，處汽車所有人新臺幣900元以上1800元以下罰鍰；並應
    責令改正，道路交通安全規則第89條第1項第1款、道路交通
    管理處罰條例第16條第1項第2款、第2項分別定有明文。又
    按道路交通管理處罰條例及道路交通安全規則所稱之「汽車
    」，依道路交通管理處罰條例第3條第8款及道路交通安全規
    則第2條第1項第1款之規定，均包括「機器腳踏車」在內。
    本件受處分人有前述車輛右後鏡損壞未修之違規情節，固為
    受處分人所不爭執，有疑義者乃警察當時臨檢行為之合法性
    ，核先敘明。
  (二)依警察勤務條例第11條第3款規定：「臨檢：於公共場所或
    指定處所、路段，由服勤人員擔任臨場檢查或路檢，執行取
    締、盤查及有關法令賦予之勤務。」本件舉發員警張富勝於
    案發當時，乃於寧波西街與牯嶺街口執行交通整理勤務，係
    執行取締、盤查及交通安全相關法令所賦予之勤務工作，且
    據受處分人聲明異議狀所陳，其早已目視到寧波西街與牯嶺
    街口有警察在執行臨檢勤務，當時至少有1台以上機車受到
    盤查，受處分人經警攔下後，被要求出示駕、行照，嗣警表
    示受處分人未開車頭燈，然經受處分人解釋係因停檢而將車
    子熄火後，員警又改以受處分人車輛右後視鏡損壞未修為由
    而掣單舉發云云（見原審卷第4至5頁），果其所陳無訛，則
    受處分人顯已知警察於該路口依法執行臨檢，且受檢者非其
    一人，而警員初始亦僅為查驗身分之措施，則該名員警既依
    法執行勤務，對於受處分人為查驗身分之行為，則難謂該名
    員警行為違法。至執勤員警嗣發現受處分人車輛右後視鏡毀
    損未修復，而開立罰單，乃員警對於違規行為依法處置，更
    難謂有何行政違法之處。
  (三)據臺北市政府警察局中正第二分局95年8月25日函覆原處分
    機關，說明受處分人係騎乘車輛未使用車頭燈而依法攔停稽
    查，遂發現本件違規情節（見原審卷第13頁），參酌受處分
    人堅稱其未有此違規行為，則員警依法攔停受處分人機車後
    ，同意受處分人之解釋，而對於未使用車頭燈一事，未再掣
    單舉發，乃執法人員對騎士違規行為再次確認後之決定，是
    對於究否為行政處分之審慎態度。受處分人一再爭執員警乃
    違法臨檢，乃係為己右後視鏡損害未修此一明顯違規行為卸
    責之詞，並不足取。
  (四)綜上所述，本件受處分人上揭違規行為，事證明確，原處分
    機關依道路交通管理處罰條例第16條第1項第2款，裁處受處
    分人罰鍰九百元，核無違誤。受處分人執前詞提起抗告，為
    無理由，應予駁回。
據上論結，應依道路交通案件處理辦法第26條，刑事訴訟法第4
12條，裁定如主文。
中    華    民    國    95    年    11    月    15    日
                  刑事第二十庭審判長法  官  尤豐彥
                                    法  官  黃金富
                                    法  官  魏新國
以上正本證明與原本無異。
不得再抗告。
                                    書記官  吳玉華
中    華    民    國    95    年    11    月    15    日


司法院資訊處製作；財團法人民間司法改革基金會備份。
